【裁判字號】    97,簡上,74
【裁判日期】    980121
【裁判案由】    遷讓房屋
【裁判全文】
臺灣新竹地方法院民事判決              97年度簡上字第74號
上  訴  人  甲○○
被  上訴人  長鴻營造股份有限公司
法定代理人  丙○○
訴訟代理人  丁○○
被  上訴人  乙○○
上列當事人間遷讓房屋事件，上訴人對於中華民國97年9月30日
本院新竹簡易庭97年度竹簡字第536號簡易判決提起上訴，經本
院於民國98年1月7日辯論終結，判決如下：
    主  文
上訴駁回。
第二審訴訟費用由上訴人負擔。
    事  實
一、上訴人方面：
(一)、聲明：
  1.原判決廢棄。
  2.被上訴人乙○○應自新竹市○○路○段588巷31號遷出。
  3.被上訴人長鴻營造股份有限公司（下稱長鴻公司）應負損害
    賠償責任。
(二)、陳述：除與原審判決書所載者相同茲予引用外，補稱：
  1.上訴人在被上訴人長鴻公司拆除位於新竹市○○路○段588
    巷31號房屋（下稱系爭房屋）時，並未同意拆除，且未簽立
    切結書，而係為領取補償金，方於系爭房屋遭拆除後簽立切
    結書，有關被上訴人長鴻公司所提出之國防部委託新竹市政
    府第十七村、十八村、十九村改建採購協議書係偽造，其已
    查證此事並由國防部承辦人員告知係被上訴人長鴻公司私自
    拆除系爭房屋，且上開協議書亦未寫名上訴人所有之坐落新
    竹市○○路○段588巷31號之房屋須拆除。
  2.被上訴人長鴻公司在拆除系爭房屋時，並未出具國防部之公
    文，被上訴人乙○○擅自同意長鴻公司拆除房屋私自將上訴
    人所有之機車、自行車、鐵桌、信箱等物品拆走，故被上訴
    人長鴻公司應賠償上訴人新臺幣（下同）100,000元。
二、被上訴人方面：
(一)、被上訴人長鴻公司：
  1.聲明：上訴駁回。
  2.陳述：除與原審判決書所載者相同茲予引用外，補稱：
    國防部與訴外人新竹市政府簽訂「國防部委託新竹市政府代
    辦第十七村、十八村、十九村改建採購協議書」後，被上訴
    人長鴻公司則依其與訴外人新竹市政府所訂立之契約，拆除
    系爭房屋，故於法有據。且上訴人已簽立違占建戶眷舍 (建
    物)點交切結書第三條規定：搬遷期滿後，未搬遷之物品視
    為廢棄物，國防部及所屬權責機關、單位得自行處理，是該
    內容既已載明上訴人搬遷期屆滿拋棄所有相關權利，被上訴
    人不僅未見上訴人所指之機車、自行車、鐵桌、信箱等件存
    在，縱或現場留有物品，亦均經上訴人同意當作廢棄物處理
    ，再上訴人於領受拆遷補償費592500元後，非但無搬遷意願
    ，甚將系爭房屋出租予被上訴人乙○○，所陳均與拆遷事實
    不符。
(二)、被上訴人乙○○：
  1.聲明：上訴駁回。
  2.陳述：除與原審判決書所載者相同茲予引用外，補稱：
    上訴人並未將機車、自行車、鐵桌、信箱等物品交由被上訴
    人乙○○保管，國防部於95年9月20日拆除系爭房屋並非其
    同意，其僅配合國防部拆遷作業並將房屋淨空並搬遷而已。
    理  由
一、細繹兩造攻防內容，可知本件爭點在於：
(一)、上訴人就系爭房屋是否喪失處分權？上訴人得否要求被上訴
    人乙○○應自新竹市○○路○段588巷31號遷出？
(二)、被上訴人長鴻公司是否應負侵權行為責任，賠償上訴人
    100,000元？
二、經查：
(一)、系爭房屋業經上訴人於95年間簽署點交切結書於國防部，而
    該點交切結書之記載為：「立書人甲○○為新竹市（縣）第
    19村之違占建戶，門牌號碼為：新竹市○○路○段588巷31號
    〈以下簡稱本眷舍【建物】〉現按國軍老舊眷村改建條例第
    二十三條之規定向國防部請領相關拆遷補償款，茲承諾以下
    事項：一、本人同意於國防部公告搬遷期限內主動搬遷，配
    合空軍實施眷舍〈建物〉點交，並檢具水、電、瓦斯、電話
    等設施報停、拆錶及費用繳清證明、戶籍遷出證明等資料，
    依通知日期實施房舍點交作業。二、本人如未於公告搬遷期
    限內主動搬遷，由國防部逕收回前揭眷舍〈建物〉座落之土
    地，並得移送管轄之地方法院裁定後強制執行。三、搬遷期
    限屆滿後，本人未搬遷之物品視為廢棄物，國防部及其所屬
    權責機關、單位得自行處理，本人絕無異議。」（詳原審卷
    第87頁），且經國防部以96年1月22日昌易字第0960001587
    號令函通知核撥第1期拆遷補償款592,500元，上訴人並已具
    領在案，有該令函及領款清冊節本等影本在卷可稽，復為上
    訴人所不爭執，堪認為真。再參以國防部於94年3月29日以
    勁勢字第0940004394號公告該新竹市第十七村、第十八村、
    第十九村之違占（建）戶搬遷日期為94年4月1日至94年9 月
    30日，亦有該公告影本附卷可參，是上訴人於簽署上開點交
    切結書及具領拆遷補償費時，既已屆搬遷期限，依其所簽署
    之切結書，其已同意搬遷並將未處理物品視同廢棄物，是其
    就系爭房屋之處分權業已拋棄。況查，依據被上訴人長鴻公
    司卷附所提國防部委託新竹市政府代辦第十七村、十八村、
    十九村改建採購協議書及新竹市政府將新竹市第十七村、第
    十八村、第十九村新建統包工程契約書主文所示，被上訴人
    長鴻公司基於與新竹市政府之承攬關係拆除新竹市第十七、
    第十八村、第十九村之房屋既有所據，且其亦於95年9月間
    拆除其內之系爭房屋，此復為兩造所不爭執，是該房屋建物
    既經拆除滅失，且上訴人並已拋棄其處分權，則上訴人依租
    賃物返還請求權之法律關係請求被上訴人乙○○遷讓系爭房
    屋，即屬無據，應予駁回。
(二)、按當事人主張有利於己之事實者，就其事實有舉證之責任，
    民事訴訟法第277條前段定有明文。次按民事訴訟如係由原
    告主張權利者，應先由原告負舉證之責，若原告先不能舉證
    ，以證實自己主張之事實為真實，則被告就其抗辯事實即令
    不能舉證，或其所舉證據尚有疵累，亦應駁回原告之請求，
    最高法院17年上字第917號判例意旨可資參照。經查，上訴
    人主張被上訴人長鴻公司於拆除之際，未經上訴人同意，私
    自取走上訴人置於該址之機車、自行車、鐵桌及信箱等物，
    且未通知上訴人，被上訴人長鴻公司應負損害賠償責任云云
    ，固據其提出本院另案調解程序筆錄影本乙件（詳原審卷第
    13～14頁）為憑，惟此僅得證明被上訴人乙○○於被上訴人
    長鴻公司拆除系爭房屋前曾看見該等物品置於該處十餘年，
    尚無法逕以此即認為被上訴人長鴻公司之人員於拆除之際，
    基於不法所有而竊取該等物品。且國防部與訴外人新竹市政
    府簽訂「國防部委託新竹市政府代辦第十七村、十八村、十
    九村改建採購協議書」後，被上訴人長鴻公司並依其與訴外
    人新竹市政府訂立之「新竹市第十七村、第十八村、第十九
    村新建統包工程契約書」之契約拆除系爭房屋，已如前述，
    被上訴人長鴻公司拆除系爭房屋既非無據，且縱有上開物品
    存在，復因屆至搬遷期限，如何證明年歷十餘年之久等物品
    尚有殘餘價值不應當作廢棄物處理，自應由上訴人負此舉證
    之責，而上訴人僅片面陳稱卷附被上訴人長鴻公司所提國防
    部代辦資料係偽造或稱前開系爭物品已交由被上訴人乙○○
    保管云云，非為被上訴人等所否認，且上訴人亦未能舉證以
    實其說，自難採為有利之認定。參以系爭房屋拆除時，並無
    人員管制或封鎖進出之規定及情形，其是否有其他第三人至
    該處取走系爭物品，亦未可知，上訴人既未能舉出明確證據
    證明何人取走其所指之物品，揆諸前開判例意旨，上訴人主
    張被上訴人長鴻公司應負侵權行為責任之請求，非可憑採，
    應予駁回。
三、綜上所述，本件上訴人依租賃物返還請求權及侵權行為之法
    律關係，分別請求被上訴人乙○○應自新竹市○○路○段
    588 巷31號遷出及被上訴人長鴻公司應負損害賠償責任，洵
    屬無據，應予駁回。原審為上訴人敗訴判決，並無不合，上
    訴意旨指摘原判決不當，求予廢棄改判，為無理由，應予駁
    回。
四、本件判決基礎已臻明確，兩造其餘之攻擊或防禦方法及所用
    之證據，經本院斟酌後，認均不足影響本判決之結果，自無
    逐一詳予論駁之必要，併此敘明。
五、據上論結，本件上訴為無理由，依民事訴訟法第436條之1第
    3 項、第449條第1項、第78條，判決如主文。
中    華    民    國    98    年    1    月    21    日
                民事第二庭      審判長法  官  楊明箴
                                      法  官  方鴻愷
                                      法  官  彭淑苑
以上正本係照原本作成。
不得上訴。
中    華    民    國    98    年    1    月    22    日
                                      書記官  王恬如


司法院資訊處製作；財團法人民間司法改革基金會備份。
